# 政府补助成本费用核算问题

提问人：yuestefnie 时间：2017-04-11 16:24:12
最近做的一家从事体外检查行业的医药公司，该公司和当地医院合作完成政府大数据平台项目， 2016 年验收完成共收到政府资助3000 万元，但公司在 15 年、 16 年在该项目上实际发生的成本费用为 1 亿元，会计师在 2016 年将该项目确认为与收益相关的政府补助计入营业外收入，作为非经常性损益列示，扣非后公司净利润为负。
公司觉得与该项目相关的成本费用也应该作为营业外支出列示或者作为政府补贴的抵减项计入营业外支出，公司的理由是如果不承接该项目的话公司正常业务经营活动是不会发生该类支出的，将成本费用作为营业外事项列示才更符合逻辑。
想请教各位大侠，公司所说的这种处理是否合适以及是否有相关的案例可以参考？

回答人：chenyiwei
当时企业投入该项目研发的目的是什么？如果当初就知道研发投入将大于政府补助，那么差额将如何弥补？盈利模式是什么？
请根据《瑞华研究 2010 ～ 2016 汇编》之问题1-2-1中的以下提示，合理区分此处的研发项目属于企业内部研发项目还是“基于客户合同的受托研究开发项目”，分别按不同原则进行会计处理。 如果明确是属于内部研发项目，且相关支出不满足资本化条件，则不满足资本化条件的研发支出应列入管理费用，且不属于非经常性损益；政府补助应列入非经常性损益。
《企业会计准则第 6 号——无形资产》第九条及其应用指南和讲解中给出的研发支出资本化／费用化模型，是针对企业内部的研究开发项目，即企业在尚无客户合同的情况下，基于自身对市场需求、技术趋势的判断而决定启动的研发项目。这类研发项目的典型例子是软件开发企业对通用软件的开发，其最显著的特征是“先有产品、后有客户和合同”。此类研发项目的支出，因为在发生时没有对应的客户合同，不能作为任何一个客户合同的直接成本，因此对不满足资本化条件的研发支出不能计入营业成本而应计入管理费用。
除了此类内部研发项目以外，企业还有另一类常见的研发项目，即“基于客户合同的受托研究开发项目”，典型例子是软件开发企业根据特定客户的需求为其定制开发专用软件。这类研发项目的特征是“先有客户和合同，再有产品”。此类受托研发业务的合同往往约定研发成果形成的知识产权归委托方所有，受托方对该成果无自主支配权；或者其研发成果具有高度专用性，仅可由委托方使用，该合同结束后的后续市场前景不明；在某些情况下即使能够形成具有通用性的技术储备，也因为难以区分此类通用技术储备研发的直接成本和该受托研发项目的其余合同成本的界限，而导致无法对其中所包含的通用技术储备研发支出按照“内部研究开发项目”进行单独归集和核算；所发生的研发支出均可有直接对应的客户委托合同，且可以从该合同的价款中获得全部补偿。基于这些特点，对此类受托研发项目的研发支出，应作为该客户合同的成本予以归集（通过“劳务成本”科目而不是“管理费用”科目核算），对该客户委托合同按照《企业会计准则第 14 号——收入》中的“提供劳务模式”，在研发过程中将合同价款确认为营业收入，同时采用系统、合理的方法将所发生的包括研发支出在内的合同成本结转入研发期间的各期营业成本中。对此类研发支出一般不存在资本化／费用化的判断问题，不会形成受托方的无形资产或者管理费用（注：有些企业为了税务上认定高新技术企业、享受研发支出加计扣除等需要，将应当计入劳务成本和营业成本的研发支出都通过“管理费用”和“研发支出”核算。这种做法是不恰当的，应予以纠正）。 由于上述两类研发项目的研发支出核算模式存在较大差异，因此在实务操作中应当注意合理区分这两类研发项目。我们认为，这两类研发项目区分的最重要标志是研发支出的主要回收方式（或者说研发项目所包含的经济利益的主要实现方式）。如果一个研发项目成果的经济利益主要通过研发成功后企业对研发成果的自主利用（如用于生产产品、授权他人使用、对外转让等）来实现，相应地其所有权上的主要风险和报酬由本企业享有或承担，其使用也由本企业主导，则属于“内部研究开发项目”；如果一个研发项目成果的经济利益主要通过委托方在委托合同项下支付的委托研发合同价款来实现，除此之外预期可获得的经济利益很少或者根本没有，相应地其所有权上的主要风险和报酬并非由本企业享有或承担，本企业不享有对其使用的主导权，则属于“基于客户合同的受托研究开发项目”。企业应当在合理划分研发项目类别的基础上，恰当选择适用的会计核算模式。

提问人：yuestefnie 时间：2017-04-12 09:54:40
谢谢回复！
我的理解是如果这个项目作为受托研发项目，那最终的成果应该是归属于政府，而现在看来研发成果是归属于公司和合作医院，所以发生的支出应该是计入费用或者资本化的，且不能作为非经常性损益列示，是这样理解的吗？

回答人：chenyiwei
如果不仅仅是名义上的所有权归属于企业，实际产生的效益也归属于本企业的，则应当如此处理。